【裁判字號】    89,簡上,355
【裁判日期】    900110
【裁判案由】    損害賠償
【裁判全文】
臺灣高雄地方法院民事判決  八十九年度簡上字第三五五號
    上  訴  人  甲○○
    被上訴人    廉邦房屋仲介有限公司
    法定代理人  乙○○
右當事人間損害賠償事件，本院判決如左：
    主    文
上訴駁回。
第二審訴訟費用由上訴人負擔。
    事    實
甲、上訴人方面：
一、聲明：
（一）原判決廢棄。
（二）右廢棄部份，被上訴人在第一審之訴及假執行之聲請均駁回。
二、陳述：除與原判決記載相同者，茲引用之外，補稱：
（一）依兩造間專任委託銷售契約書第四條、第七條及買賣議價委託書第四條第三款
      、第五款之約定，買主張建華交付之定金應由仲介人即被上訴人交付上訴人，
      但上訴人並未收受定金，而原審竟未於原判決事實、理由下記載、說明，顯有
      判決不備理由之違法。又上訴人確實未收受買主張建華交付之定金。
（二）被上訴人既有未盡善良管理人注意義務之缺失，上訴人依民法第五百四十四條
      得對被上訴人為損害賠償之請求，爰以此部份新臺幣（下同）二百九十五萬元
      債權抵銷被上訴人對上訴人主張之債權。
（三）另依民法第二百二十七條主張被上訴人與有過失，請求減輕賠償數額。
（四）議價成功後，係因買主張建華表示其預算僅有二百六十五萬元，已無買意，而
      上訴人希望以原議價之價格出售，雙方始未簽訂買賣契約，並非上訴人違約。
（五）上訴人係因買主張建華之定金、保證金尚未處理完畢，始未接受被上訴人仲介
      之其他買主。
（六）被上訴人亦違反兩造間專任委託銷售契約書第九條之約定，未以書面通知他方
      。
（七）否認被上訴人之陳述，上訴人並未避不見面。
三、證據：提出原審答辯狀、錄音帶暨譯文。
乙、被上訴人方面：
一、聲明：駁回上訴。
二、陳述：除與原判決記載相同者，茲引用之外，補稱：
（一）買主張建華確曾於民國八十八年九月十五日議價時交付面額十萬元之本票以為
      保證金，後經上訴人同意、議價成功後，再交付十萬元現金以為購屋定金，本
      票及款項均由被上訴人依兩造間專任委託銷售契約代收，惟因上訴人與張建華
      嗣後並未簽訂買賣契約，被上訴人遂將其中十萬元現金部分交還張建華，本票
      則尚由被上訴人持有中。
（二）議價成功後，迄至雙方會面時，買主張建華均有依議價委託書所載條件買受之
      意願，然因上訴人反悔、一再要求提高售價，然張建華僅願意以原商定價格購
      買，始因之喪失購買意願，而未與上訴人簽訂買賣契約。
丙、本院依職權訊問證人即買主張建華。
    理    由
一、被上訴人起訴主張兩造於八十八年二十二日簽訂專任委託銷售契約書，約定由甲
    方即上訴人將其所有、坐落高雄市○○區○○段第一三五三地號土地及其上門牌
    號碼為高雄市○○街九十八號五樓之三之建物，委託乙方即被上訴人仲介銷售，
    委託銷售總價額為三百八十八萬元，委託期間自同年月二十三日起至十月三十一
    日止，甲方與買方簽訂不動產買賣契約書時，應一次支付以成交總價百分之四計
    算之服務報酬予乙方，甲方應依本契約與乙方依委託條件洽妥之客戶簽訂買賣契
    約書，如有違背，或因可歸責甲方之事由，致本約或不動產買賣契約撤銷、終止
    、解除或致買賣不能完成者，買方之損失應由甲方加倍賠償，且該案視為已完成
    ，甲方仍應支付相當於本契約所約定服務報酬之違約金予乙方。而被上訴人於八
    十八年九月十五日依約覓得買主張建華，約定總價款為二百九十五萬元，經徵得
    上訴人同意該價格，張建華亦已依約交付定金二十萬元由被上訴人代收，詎料上
    訴人竟不出面辦理不動產買賣契約簽訂事宜，並於訂約當日一再要求買主加價購
    買，致未簽訂不動產買賣契約，爰依兩造間專任委託銷售契約書之約定，請求上
    訴人給付成交總價百分之四即十一萬八千元之違約金，以及自起訴狀繕本送達他
    造之翌日起至清償日止，按法定利率計算之利息。
    上訴人則否認被上訴人之陳述，以其並未避不見面，被上訴人違反兩造間專任委
    託銷售契約書第四條、第七條、第九條及買賣議價委託書第四條第三款、第五款
    之約定，未將定金交付上訴人、亦未以書面通知買主到場簽約，且議價成功後，
    係因買主張建華表示其預算僅有二百六十五萬元，已無買意，而上訴人希望以原
    議價之價格出售，雙方始未簽訂買賣契約，並非上訴人違約，被上訴人既有未盡
    善良管理人注意義務之缺失，上訴人依法以二百九十五萬元對被上訴人之損害賠
    償債權主張抵銷，另依民法第二百二十七條主張被上訴人與有過失，請求減輕賠
    償數額等語，資為抗辯。
二、本件被上訴人起訴主張之事實，業據於原審提出專任委託銷售契約書、買賣議價
    委託書、律師函為證，並經證人即買主張建華到庭證述屬實，就專任委託銷售契
    約書、買賣議價委託書、律師函之真正，復為上訴人所不爭，應堪信為真實。上
    訴人雖辯稱：其並未避不見面，被上訴人違反兩造間專任委託銷售契約書第四條
    、第七條、第九條及買賣議價委託書第四條第三款、第五款之約定，未將定金交
    付上訴人、亦未以書面通知買主到場簽約，且議價成功後，係因買主張建華表示
    其預算僅有二百六十五萬元，已無買意，而上訴人希望以原議價之價格出售，雙
    方始未簽訂買賣契約，並非上訴人違約，被上訴人既有未盡善良管理人注意義務
    之缺失，上訴人依法以二百九十五萬元對被上訴人之損害賠償債權主張抵銷，另
    依民法第二百二十七條主張被上訴人與有過失，請求減輕賠償數額云云，並提出
    錄音帶暨譯文為證，另舉證人即上訴人之母謝廉君到庭附和其說。惟查：
（一）就兩造與買主第二次會面擬簽訂不動產買賣契約書時，係因上訴人要求買主就
      原商定之價格加價五萬或十萬元購買，因其預算有限，不願加價購買，雙方始
      未於當日簽訂不動產買賣契約書一節，已經證人張建華於原審及本院言詞辯論
      期日中證述纂詳，就證人所述，上訴人亦於本院言詞辯論程序中當場表示並無
      意見，是證人張建華所陳應堪信為真。至證人謝廉君證稱議價成功後，係因買
      主張建華表示其預算僅有二百六十五萬元，已無買意，而上訴人希望以原議價
      之價格出售，雙方始未簽訂買賣契約等情，與被上訴人及證人張建華之證述相
      左，已有可疑，且衡諸常情，倘確係買主張建華反悔不願以議定價格購買本件
      房地，上訴人依約逕予沒收保證金即為已足，無庸一再與張建華聯繫、給予期
      間考慮，或慮及定金本票尚未歸還而推辭被上訴人仲介之其他買主，是證人謝
      廉君之陳述顯與常情有違，委不足採，應認上訴人確於與買主第二次會面擬簽
      訂不動產買賣契約書時，要求買主就原商定之價格加價五萬或十萬元購買，致
      買賣契約未能完成。
（二）上訴人雖據兩造間專任委託銷售契約書第四條、第七條、第九條及買賣議價委
      託書第四條第三款、第五款之約定，主張被上訴人未盡善良管理人注意義務、
      未將定金交付之、亦未以書面通知買主到場，而有民法第二百二十七條與有過
      失之適用，得減輕賠償之數額云云，惟：
    １兩造間專任委託銷售契約書第四條、第七條、第九條分別係約定：「乙方（即
      被上訴人）義務１乙方應努力透過市○○○○道並得複委託第三者儘速尋找買
      方，早日完成甲方（即上訴人）之委託。２乙方每週應以口頭或書面向甲方報
      告業務處理狀況。３乙方所為市場調查，廣告企劃、出勤活動等支出，不得藉
      故向甲方請求費用。４甲方對有關該委託的不動產之狀況詢問、諮商服務，乙
      方應詳細告知，且不得依此另向甲方收取費用。５乙方於仲介買賣成交時，為
      維護交易安全，得協助辦理有關過戶及貸款手續。６乙方之協助義務，至交易
      完成時止。」、「議價金與定金１乙方收受買方交付之委託議價保證金，於甲
      方同意出售時，即轉為定金。２甲方授權乙方，得代理甲方收受保管至簽定不
      動產買賣契約書時，扣除服務報酬後，交付甲方。若有得沒收定金之情事發生
      ，不論有沒收，甲方應支付百分之二十為廣告人事費用後，餘額以得沒收定金
      二分之一計算之服務報酬予乙方。」、「本契約關於通知之方式，若無法以電
      話或口頭通知時，雙方同意以掛號信函付郵後三日即生通知效力。前項通知處
      所，以本契約所載地址為準。住居所遷移者，應以書面依前項方式通知他方。
      」，有兩造間專任委託銷售契約書附卷可稽。
    ２兩造與買主張建華所簽定之買賣議價委託書第四條第三款、第五款則係約定：
      「議價成功，則保證金轉為購屋定金之一部份，甲方應於三日內補足購屋總價
      款百分之五以上之金額為定金」、「若議價成功，甲方（即買主張建華）違約
      不買或不依約履行，則保證金由賣方沒收，契約解除。」，此亦有兩造與張建
      華簽訂之買賣議價委託書可考。
    ３本件被上訴人既已於約定期間內為上訴人覓得買主，亦未藉故另向上訴人請求
      費用，買主張建華交付之保證金十萬元，於議價成功後，已經轉為定金之一部
      ，張建華亦於議價成功當日再補具十萬元現金，而提供逾房屋總價款百分之五
      （十四萬七千五百元）以上之定金，此為兩造所不爭，核與證人張建華之證述
      一致，又依約被上訴人本即得為上訴人保管至簽定不動產買賣契約書時，本件
      上訴人與買主嗣後並未簽定不動產買賣契約書，此為兩造所不爭，再者，依約
      被上訴人並無以書面通知買主之義務，此觀前列約定自明，約定簽訂不動產買
      賣契約書之日，亦非買主張建華違約不買或不依約履行，前已述及，是尚難認
      本件被上訴人有任何違約情事；況上訴人就被上訴人違反前開約定一節，亦未
      提出任何證據以實其說，自難僅憑上訴人之指述，遽認被上訴人就上訴人違約
      不以商定價格出售房地致買賣無法完成，有何過失存在而有民法第二百二十七
      條規定之適用。
（三）又上訴人主張以其對被上訴人之二百九十五萬元損害賠償債權抵銷本件債務，
      然依前揭說明，被上訴人並無任何違約情事存在，上訴人亦無法舉證證明其對
      被上訴人有其他任何金錢債權存在，其主張抵銷，顯屬無稽，亦無可採。
（四）至上訴人陳稱違約金過高部分，經本院審酌在被上訴人議價成功，因上訴人違
      約不賣或因其他可歸責上訴人之事由，致不動產買賣契約撤銷、終止、解除或
      無法完成之情形，被上訴人所付出之心力，較之議價成功且完成買賣或因可歸
      責於買主之事由而未完成買賣之情形並無不同，而上訴人既同意於議價成功簽
      訂買賣契約時，支付被上訴人以成交總價百分之四計算之服務報酬，即表示上
      訴人肯認被上訴人仲介成功時，所付出之心力相當於該等報酬，自不得於因可
      歸責上訴人之事由致買賣無法完成時，即否定被上訴人付出之心力，而主張違
      約金過高；從而，本院認本件兩造就違約金之約定，並無過高，尚無酌減之必
      要。
三、按「甲方（即上訴人）與買方簽訂不動產買賣契約書時，應一次支付以成交總價
    百分之四計算之服務報酬予乙方（即被上訴人）˙˙˙」，「甲方應依本契約與
    乙方依委託條件洽妥之客戶簽訂買賣契約書，如有違背，或因可歸責甲方之事由
    ，致本約或不動產買賣契約撤銷、終止、解除或致買賣不能完成者，買方之損失
    應由甲方加倍賠償，且該案視為已完成，甲方仍應支付相當於本契約所約定服務
    報酬之違約金予乙方」，兩造間專任委託銷售契約書第六條前段、第五條第一款
    已有明文約定。本件被上訴人於八十八年九月十五日覓得買主張建華，約定總價
    款為二百九十五萬元，經徵得上訴人同意該價格，張建華亦已依約交付定金二十
    萬元由被上訴人代收，但上訴人竟不出面辦理不動產買賣契約簽訂事宜，並於訂
    約當日一再要求買主加價購買，致買主張建華喪失購買意願、未簽訂不動產買賣
    契約，已如前述，則確因可歸責於上訴人之事由致不動產買賣契約不能完成，上
    訴人依前開約定請求上訴人給付相當於本契約所約定服務報酬即以成交總價百分
    之四計算之違約金，洵屬有據，應予准許。
四、至上訴人與買主嗣後商定雙方互不請求損害賠償云云，乃雙方就其間因未能簽定
    不動產買賣契約書所生權利義務另為和解，與本件違約金無涉，併此敘明。
五、綜上所述，被上訴人依兩造間專任委託銷售契約書之約定，請求上訴人給付以成
    交總價百分之四計算之違約金十一萬八千元，及自起訴狀繕本送達對造之翌日即
    八十九年一月十三日起至清償日止，按週年利率百分之五計算之利息，要屬正當
    ，原審命上訴人如數給付並依聲請為假執行之宣告，自無違誤，上訴意旨就該部
    分求為廢棄，並無理由，應予駁回。
六、本件事證已臻明確，兩造其餘攻擊防禦方法，於本判決結果不生影響，爰不一一
    論述，併此敘明。
七、據上論結，本件上訴無理由，依民事訴訟法第四百三十六條之一第三項、第四百
    四十九條第一項、第七十八條判決如主文。
中      華      民      國    九十      年      一      月      十      日
                              臺灣高雄地方法院民事第二庭
~B審判長法官  謝靜雯
~B法      官  陳信伍
~B法      官  洪文慧
右為正本係照原本作成。
本判決不得上訴。
中      華      民      國    九十      年      一      月      十      日
~B法院書記官  陳惠玲


司法院資訊處製作；財團法人民間司法改革基金會備份。
